【裁判字號】    92,台上,4906
【裁判日期】    920910
【裁判案由】    違反毒品危害防制條例
【裁判全文】
最高法院刑事判決                              九十二年度台上字第四九０六號
    上  訴  人  台灣高等法院台南分院檢察署檢察官
    被      告  甲○○
右上訴人因被告違反毒品危害防制條例案件，不服台灣高等法院台南分院中華民國九
十年三月三十日第二審判決（八十九年度上訴字第一五二四號，起訴案號：台灣嘉義
地方法院檢察署八十九年度偵字第三八九三號），提起上訴，本院判決如左：
    主  文
原判決撤銷，發回台灣高等法院台南分院。
    理  由
本件原判決以檢察官公訴意旨略稱，被告甲○○綽號「雞肉仔」，基於幫助販賣第二
級毒品安非他命之概括犯意。自民國八十九年四月中旬起，負責駕駛小客車搭載綽號
「阿敏」者，以每次新台幣（下同）二千元至三千元不等之價格，連續三次販賣安非
他命予張智勝（另案處理）施用。嗣於同年五月二十五日下午二時二十分許，張智勝
為警查獲，配合警方查緝販毒者，而撥打被告之行動電話，佯稱欲購買安非他命。旋
被告駕駛小客車，搭載綽號「阿敏」者，至約定之嘉義市○○路、廣州街口，欲與張
智勝交易毒品時，經埋伏之警員上前盤查而駕車逃逸。因認被告涉犯毒品危害防制條
例第四條第二項之幫助販賣第二級毒品罪嫌等情。惟經審理結果，認為不能證明被告
犯罪，乃撤銷第一審論處被告連續幫助販賣第二級毒品罪刑之判決，改判諭知被告無
罪，固非無見。
惟查：(一)審理事實之法院對於卷內與被告犯罪是否成立有關，且依法應予調查之證據
，如未詳加調查，或雖已調查，仍未調查明白，則尚難遽為被告有利或不利之認定。
原判決謂張智勝於案發當日透過被告，稱有事情欲找綽號「阿敏」者時，並未表示要
購買毒品，難認被告於張智勝致電要其聯絡「阿敏」時，知悉張智勝欲向「阿敏」購
買毒品，而以之作為被告並無被訴幫助「阿敏」販賣安非他命犯行之依據（見原判決
第四頁第十一至十三行）。然張智勝於偵查中證稱：「當時我打『雞肉』（即被告）
的行動電話，說要向『阿敏』拿藥，我說要順便拿錢給『阿敏』，並且拿藥，我指的
藥是安非他命，當時沒說要拿多少藥，『雞肉』就約我在剛才那個地方等」等語（見
偵查卷第九頁）。若張智勝於偵查中所述為真，則其於案發當日透過被告聯絡「阿敏
」時，似已表明係欲向「阿敏」購買安非他命。乃原審未就張智勝於偵查中之斯項供
述詳予審酌論述，即為前開認定，要嫌速斷，且有理由不備之違誤。(二)原判決雖採取
張智勝於原審所供，謂張智勝所稱販賣安非他命予渠之綽號「阿敏」者，並非另案被
告楊義敏，該綽號「阿敏」者應另有其人。楊義敏涉嫌販賣安非他命予張智勝並未成
罪，被告涉嫌幫助楊義敏販賣安非他命予張智勝，即無所附麗。而推論被訴犯行係屬
不能證明。然張智勝於警詢時供陳：案發當日，伊配合警方打0000000000
號行動電話予毒品上線「阿敏」，欲購買毒品。因無法聯絡上，才聯絡被告，約定在
嘉義巿重慶路與廣州街口交易毒品。被告係幫助「阿敏」販賣之開車司機。當警方帶
同伊到達現場時，伊看到被告駕駛小客車，車內前座坐「阿敏」。當要交易時，警方
欲向前逮捕，被告即駕車逃逸等情（見警詢卷第六頁）。復據被告於第一審、原審供
述：張智勝所稱之綽號「阿敏」者，其行動電話號碼為0000000000號。案
發當時，伊載「阿敏」至前開與張智勝約定之地點。該「阿敏」即係楊義敏等情（見
第一審卷第十六頁、原審卷第四五、四六、五九）。則如何謂楊義敏並非張智勝所稱
販賣安非他命予渠之「阿敏」，尚非無疑。乃原審未調取該0000000000號
行動電話租用人及實際使用人之資料詳查究明，即為前揭推論，難謂無調查未盡及理
由不備之違誤。以上或為上訴意旨所指摘，或為本院得依職權調查之事項，應認原判
決有發回更審之原因。
據上論結，應依刑事訴訟法第三百九十七條、第四百零一條，判決如主文。
中      華      民      國    九十二    年      九      月      十      日
                              最高法院刑事第六庭
                                  審判長法官  吳  雄  銘
                                        法官  池  啟  明
                                        法官  石  木  欽
                                        法官  郭  毓  洲
                                        法官  吳  三  龍
      右正本證明與原本無異
                                              書  記  官
中      華      民      國    九十二    年      九      月     十八     日


司法院資訊處製作；財團法人民間司法改革基金會備份。
